臺灣基隆地方法院民事裁定　　　　　　 96年度基簡字第650號
反訴原告
即　被告　丙○
反訴被告
即　原告　甲○○
反訴被告　乙○○
上列當事人間債務人異議之訴事件，反訴原告提起反訴，本院裁
定如下：
    主  文
反訴駁回。
    理  由
一、反訴原告起訴主張略以：「甲○○侵占丙○生活費、學雜費
    ，教唆乙○○95年1 月12日打丙○；94年11月到95年3 月生
    活費、學雜費用，對方95年3 月1 日郵局匯入的生活費、學
    雜費用的，而不是94年6 月到94年9 月的款子，21萬3 仟元
    ，是94年11月到96年3 月的錢，對方才拿出來，35萬-21 萬
    尚欠14萬沒還；95年第2 學雜尚欠肆萬伍仟元正，+14 萬
    =18 萬5 仟元；陽明海運每月12日匯入乙○○帳號甲○○拖
    很久才給，所以以後陽明海運匯入丙○帳號中，不給丙○錢
    ，還誣告丙○；依民事訴訟法規定追訴狀賠償壹拾萬元正，
    造成丙○總合計貳拾捌萬伍仟元正；95年1 月12日教唆乙○
    ○打人，把丙○左邊手傷害，精神賠償；對方不還錢，造成
    丙○借錢；80年8 月離婚到今95年3 月同居，現在分手，丙
    ○申請贍養費：伍拾萬元正，還打人；88年去大陸搞大陸女
    人，一直來往93年造成自今看吳婦產科傳性病給丙○，還打
    人，110 有報案；乙○○還偷傳票，丙○忘了出庭合議庭3
    月份開庭，說：住別人家不可以打人，沒有婚姻不可到丙○
    家中；95年1 月12日下午5 點多打人，與甲○○通完電話打
    成重傷，左肩旋轉肌腱破裂，造成丙○洗腎痛苦；乙○○80
    年到95年3 月與丙○同居15年；搞大陸女人，打丙○賠償；
    81 年 到94年長榮海運給乙○○薪水總合：2 仟捌佰陸拾萬
    多元正，丙○生活費每月伍萬元，94年3 月650 萬元正，餘
    為：2 仟2 佰1 拾萬多元正；96年6 月20日甲○○去陽明海
    運拿走錢；對甲○○、乙○○假執行，以免脫產；尚欠壹拾
    捌萬伍仟元生活費、學雜費。」等語，為此提出本件反訴。
二、按被告於言詞辯論終結前，得在本訴繫屬之法院，對於原告
    及就訴訟標的必須合一確定之人提起反訴；反訴之標的，如
    專屬他法院管轄，或與本訴之標的及其防禦方法不相牽連者
    ，不得提起。民事訴訟法第259 條、第260 條第1 項分別定
    有明文。次按(一)所謂本訴之標的及其防禦方法相牽連者，係
    指反訴標的之法律關係，與本訴標的之法律關係兩者之間，
    或反訴標的之法律關係，與本訴被告作為防禦方法所主張之
    法律關係兩者之間，有牽連關係而言；必其法律關係本身同
    一或發生原因相同或有其他類似之密接關係存在，依其中某
    一法律關係之調查，他法律關係（或至少其重要部分）亦得
    自然明瞭時始足以當之，若僅法律關係之主體相同，尚不得
    謂有牽連關係。(二)牽連關係有無之認定，包括本訴標的之法
    律關係或作為防禦方法所主張之法律關係，與反訴標的之法
    律關係同一；或當事人兩造間所主張之權利，由同一法律關
    係發生；或本訴標的之法律關係發生之原因，與反訴標的之
    法律關係發生之原因，其主要部分相同等，均可認為兩者間
    有牽連關係，若僅為偶然事實上之牽連，仍不備反訴之法定
    要件（最高法院91年度台上字第262 號判決參照）。此外，
    被告提起反訴後，法院就其反訴是否具備前述得提起反訴之
    要件，應依職權調查之。法院調查之結果，如認被告提起之
    反訴，不備反訴之要件者，應認反訴不合法，依民事訴訟法
    第249 條第1 項第6 款規定以裁定駁回之。
三、查本件關於反訴被告甲○○部分之法律關係為反訴原告主張
    ：「甲○○侵占其生活費、學雜費，教唆乙○○95年1 月12
    日打丙○；陽明海運每月12日匯入乙○○帳號甲○○拖很久
    才給，所以以後陽明海運匯入丙○帳號中，不給丙○錢，還
    誣告丙○；95年1 月12日教唆乙○○打人，把丙○左邊手傷
    害，精神賠償；95年1 月12日下午5 點多打人，與甲○○通
    完電話打成重傷，左肩旋轉肌腱破裂，造成丙○洗腎痛苦；
    96年6 月20日甲○○去陽明海運拿走錢」等語，請求反訴被
    告甲○○賠償，此與本訴之法律關係，即反訴被告甲○○與
    反訴原告間之異議權，兩者法律關係不同一，本反訴當事人
    甲○○及丙○主張之權利並非源於同一法律關係，亦無主要
    部分相同之情形存在。準此，本訴之標的及其防禦方法，與
    反訴標的之法律關係，顯乏上開所述牽連關係。是反訴原告
    對反訴被告甲○○提起之反訴，核與民事訴訟法第260 條規
    定不符，欠缺得提起反訴之要件，為不合法，應予駁回。
四、次查乙○○並非本訴原告，自非適格之反訴被告，揆諸前開
    說明，反訴原告對本訴訴外人即反訴被告乙○○提起反訴，
    核與民事訴訟法第259 條規定不符，亦欠缺得提起反訴之要
    件，自為法所不許，應予駁回。
五、依民事訴訟法第249 條第1 項第6 款規定，裁定如主文。
中　　華　　民　　國　　96　　年　　9 　　月　　3 　　日
                  簡易庭法　官　林玉珮
以上正本係照原本作成。
如對本裁定抗告須於裁定送達後10日內向本院提出抗告狀，並繳
納抗告費新臺幣1,000元。
中　　華　　民　　國　　96　　年　　9 　　月　　3 　　日
            　　　　　　書記官　洪福基
